---
title: <div align="center">**Econométrie Projet Température**</div>
author: "GUILBERT- -ARRUGA Léo et JEBALI Ibtissem, Master 1 Big Data"
date: "Décembre 2023"
lang: "fr"
fontsize: 11pt 
geometry: a4paper,top=2cm,bottom=2cm,left=1cm,right=1cm
output:
  html_document:
    toc: yes
    toc_float: yes
    number_section: no
    theme: flatly
    df_print: paged
  pdf_document:
    toc: yes
    keep_tex: yes
    number_section: no
    df_print: kable
editor_options: 
  chunk_output_type: console
---

# **Présentation de l'étude**

Notre étude sur les températures climatiques porte sur les villes de Barcelone et de Grenade, respectivement situées en Catalogne au nord-est de l'Espagne et au sud du pays, en Andalousie. Les données de la ville de Grenade sont peu fournies et seule la variable TAVG est utilisable, contrairement à celles de Barcelone car il manque des données observées.

De fait, nous concentrerons notre étude sur Barcelone puis comparer ces deux villes sur la période de Juin 2021 à Avril 2022. La période de Juin 2021 à Avril 2022 a été choisi car elle offre les données les plus complètes afin de comparer ces deux villes sur environ un an.

Les données sont converties en degrés Celcius afin de simplifier la lecture des représentations graphiques et les interprétations.
Nous allons étudier les variations de températures quotidiennes et mensuelles pour la ville de Barcelone sur la période de Janvier 2008 à Juin 2023.


```{r option chunk, echo = FALSE}
knitr::opts_chunk$set(
  echo = FALSE, #masquer le code rendu final
  warning = FALSE, #ne pas afficher les warnings dans le rendu final
  message = FALSE  #ne pas afficher les messages dans le rendu final
) 
```

```{r packages, message=FALSE}
library(readxl)
library(lubridate)
library(dplyr)
library(ggplot2)
library(tidyverse)
library(fmsb)
```

```{r import et nettoyage}
setwd("C:/Users/leogu/OneDrive/Bureau/Etude/Master1/M1/EconometrieAppliquee/projeteconotemp/donnees") #chemin
data_barca <- read_excel("barcelone.xlsx") #import
data_grenade <- read_excel("grenade.xlsx")
colnames(data_barca) <- c("Date", "TAVG", "TMAX", "TMIN") #renommer var
colnames(data_grenade) <- c("Date", "TAVG", "TMAX", "TMIN")
indice_barca <- c(which(is.na(data_barca$TMAX)), which(is.na(data_barca$TMIN))) #indice NA
data_barca <- data_barca[-indice_barca,] #supprimer lignes avec des NA dans TMAX et TMIN
data_barca$Date <- as.Date(data_barca$Date, format = "%d/%m/%Y") #format date
data_grenade$Date <- as.Date(data_grenade$Date, format = "%d/%m/%Y")
data_barca$TMAX <- (data_barca$TMAX - 32) * 5/9 #conversion celcius
data_barca$TMIN <- (data_barca$TMIN - 32) * 5/9
data_grenade$TAVG <- (data_grenade$TAVG - 32) * 5/9 
```

# **Définition de TAVG et DTR**

```{r calcul AVG et DTR}
data_barca$TAVG <- (data_barca$TMAX + data_barca$TMIN) / 2 #calcul TAVG
data_barca$DTR <- data_barca$TMAX - data_barca$TMIN #calcul DTR
```


```{r data en mois}
#barcelone
data_barca$Mois <- month(data_barca$Date) #var mois (avec lubridate)
data_barca$Annee <- year(data_barca$Date) #var annees
data_barca_mois <- data_barca %>% #nouveau df par mois
  group_by(Annee, Mois) %>% # %>% pipe, grouper par mois
  summarise( #fais la moyenne de toutes les valeurs par mois
    TAVG = mean(TAVG, na.rm = TRUE),
    TMAX = mean(TMAX, na.rm = TRUE),
    TMIN = mean(TMIN, na.rm = TRUE),
    DTR = mean(DTR, na.rm = TRUE))
noms_mois <- c("Jan", "Fév", "Mar", "Avr", "Mai", "Jun", #renommer mois pour graphique
               "Jul", "Aoû", "Sep", "Oct", "Nov", "Déc")
data_barca_mois$Mois <- factor(data_barca_mois$Mois, #mettre les nouveaux noms
                               levels = 1:12, labels = noms_mois)
#grenade
data_grenade$Mois <- month(data_grenade$Date) #var mois
data_grenade$Annee <- year(data_grenade$Date) #var annees
data_grenade_mois <- data_grenade %>% #nouveau df par mois
  group_by(Annee, Mois) %>%
  summarise( #fais la moyenne de toutes les valeurs par mois
    TAVG = mean(TAVG, na.rm = TRUE))
data_grenade_mois$Mois <- factor(data_grenade_mois$Mois,
                                 levels = 1:12, labels = noms_mois)
```

Dans le cadre de notre étude, le TAVG représente la température moyenne quotidienne ou mensuelle selon le cas. Elle est calculée en faisant la moyenne entre les températures maximales et minimales de la période voulue.
Le DTR mesure l'amplitude de température de la période déterminée. Cela représente l'écart entre la température la plus faible et la plus élevée.
Nous allons créer une nouvelle base de données permettant de compiler les données par mois de la ville de Barcelone afin de faciliter la lecture graphique.

# **Températures quotidiennes à Barcelone**

```{r var quot}
ggplot(data_barca, aes(x = Date)) + #abcisse date
  geom_line(aes(y = TMIN, color = "Température Minimale"),
            size = 0.5) + #courbe
  geom_line(aes(y = TMAX, color = "Température Maximale"),
            size = 0.5) + #epaisseur trait
  geom_smooth(aes(y = TMIN), method = "lm",#ligne de tendance
              se = FALSE, #masquer ecart-type
              linetype = "dashed", #ligne pointille
              color = "black") + #couleur
  geom_smooth(aes(y = TMAX), method = "lm",
              se = FALSE,
              linetype = "dashed",
              color = "black") +
  labs(title = "Variation quotidienne des températures à Barcelone", #titre
       x = "Années",
       y = "Température (C)",
       color = "Légende") + #nom legende couleur
  scale_color_manual(values = c("Température Minimale" = "#92C5DE", "Température Maximale" = "#E67377")) + #couleur legende+graph
  annotate("text", #ajout texte
           x = as.Date("2023-10-01"), y = 20, #coordonnees du texte
           label = "TMAX", size = 3, color = "black") + #taille + couleur
  annotate("text",
           x = as.Date("2023-10-01"), y = 13,
           label = "TMIN", size = 3, color = "black") +
  theme(legend.position = "top")  #legende en haut
```
<br>
Sur le graphique ci-dessus sont representées les données de températures quotidiennes minimales et maximales de 2008 à 2023 à Barcelone. Nous remarquons que globalement toutes les années suivent la même tendance (courbes pointillées noires TMAX et TMIN).
Ces lignes de tendances affichent des pentes moyennes légèrement positives, ce qui nous montre une hausse de la température au fil du temps et par conséquent un réchauffement climatique.


# **Températures mensuelles à Barcelone**

```{r boxplot mois barca}
code_col <- c("#92C5DE", "#92C5DE", "#A2C89A", "#A2C89A", "#A2C89A", #couleur mois saison
              "#E67377", "#E67377", "#E67377", "#FFD37F", "#FFD37F", "#FFD37F", "#92C5DE")
ggplot(data_barca_mois, aes(x = factor(Mois), y = TAVG,
                            fill = factor(Mois))) + #couleur par mois avec code couleur
  geom_boxplot(outlier.shape = NA) + #enlever valeur aberrantes
  scale_fill_manual(values = code_col)+ #fonction couleur par saison
  labs(title = "Comparaison de la TAVG mensuelle à Barcelone", #titre
       x = "Mois",
       y = "Température (C)")
```
<br>
Ce graphique décrit par des boîtes à moustaches les températures moyennes mensuelles (TAVG) de la ville de Barcelone. Un code couleur par saison a été mis en place (hiver, printemps, été, automne).
Nous constatons que certains mois varient très peu au fil des années. D'autres subissent des variations significatives comme les mois de Mai, Juin, Novembre et la totalité de la saison hivernale. Le mois de février est le mois avec le plus de variations selon les années, il est relativement instable.

<br>
```{r dif mois barca}
data_barca_mois$Variation <- c(0, #ajout var mensuelle, zero pour premier mois
                               diff(data_barca_mois$TAVG)) #calcul variation mensuelle
data_barca_mois_moyenne <- data_barca_mois %>% #nouveau df moyen mensuel
  group_by(Mois) %>% #grouper par mois
  summarise( #moyenne de toutes les var de chaque mois peu importe annees
    TAVG = mean(TAVG, na.rm = TRUE),
    TMAX = mean(TMAX, na.rm = TRUE),
    TMIN = mean(TMIN, na.rm = TRUE),
    DTR = mean(DTR, na.rm = TRUE),
    Variation = mean(Variation, na.rm = TRUE)
  ) 
data_barca_mois_moyenne$Variation <- round(data_barca_mois_moyenne$Variation,1) #arrondir var
var_moyenne <- ifelse(data_barca_mois_moyenne$Variation > 0, #si var positive
                      paste("+", data_barca_mois_moyenne$Variation), #mettre + devant
                      data_barca_mois_moyenne$Variation) #sinon laisser normal
ggplot(data_barca_mois_moyenne,
       aes(x = factor(Mois), y = TAVG, fill = Variation)) + #var
  geom_bar(stat = "identity", #type calcul avec geombar
           color = "black", #couleur bordure hist
           width = 0.8) + #epaisseur barre
  geom_text(aes(label = var_moyenne), #texte valeur var
           size=3, #taille texte
            position = position_nudge(x = 0, y = 1)) + #coordonnées texte
  labs(title = "Variation de la TAVG mensuelle à Barcelone", #titre
       x = "Mois",
       y = "Température (C)") +
  scale_fill_gradient2(low = "#92C5DE", #borne temperature froide #degrade couleur
                       high = "#E67377", #borne temperature chaude
                       midpoint = 0) #milieu intervalle legende
```
<br>
Ci-dessus un graphique permettant d'illustrer les variations de températures mensuelles à Barcelone sur la période 2008-2023. Nous observons qu'il fait entre 12 et 20 degrés tout au long de l'année à l'exception de l'été où la moyenne atteint presque 30 degrés.
Les variations de températures sont relativement similaires au cours des saisons.


# **Comparaison entre 2008 et 2022 à Barcelone**

```{r geomstep TAVG et DTR}
data_2008 <- subset(data_barca_mois, Annee == 2008) #df 2008
data_2022 <- subset(data_barca_mois, Annee == 2022) #df 2022
ggplot() +
  geom_step(data = data_2022, #graph relie points en escalier
            aes(x = Mois, y = TAVG, color = "2022", group=1)) +
  geom_step(data = data_2008,
            aes(x = Mois, y = TAVG, color = "2008", group=1)) +
  scale_color_manual(values = c("2008" = "#92C5DE", "2022" = "#E67377")) + #col selon df
  labs(title = "Comparaison de la TAVG moyenne en 2008 et 2022 à Barcelone", #titre
       x = "Mois",
       y = "Température (C)",
       color = "Années")
ggplot() + 
  geom_step(data = data_2008,
            aes(x = Mois, y = DTR, color = "2008", group=1)) +
  geom_step(data = data_2022,
            aes(x = Mois, y = DTR, color = "2022", group=1)) +
  scale_color_manual(values = c("2008" = "#92C5DE", "2022" = "#E67377")) +
  labs(title = "Comparaison du DTR moyen en 2008 et 2022 à Barcelone",
       x = "Mois",
       y = "Température (C)",
       color = "Années")
dif2008_2022 <- round((mean(data_2022$TAVG) - mean(data_2008$TAVG)),2) #calcul dif 22-08
```
<br>
Ci-dessus une comparaison entre les températures moyennes mensuelles et une comparaison de l'étendue moyenne des températures par mois des années 2008 et 2022 à Barcelone. En rouge pour 2022 et en bleu pour 2008.
Nous remarquons que globalement la température a augmenté entre ces deux périodes.
En effet, la température moyenne a varié de +`r dif2008_2022`°C entre 2008 et 2022 à Barcelone.
De plus, il y avait globalement plus de variation de températures en 2008. Enfin, les variations se situent couramment entre 5.5 et 7.5°C.


# **Régression linéaire de la TAVG mensuelle à Barcelone**

```{r regression}
data_barca_mois$Mois <- relevel(data_barca_mois$Mois, ref = "Jul") #juillet en ref
m1 <- lm(TAVG ~ DTR + Mois, data = data_barca_mois) #creer modele regression
summary(m1) #afficher resultat du modele
```

Nous avons choisi de mettre le mois de Juillet(Jul) en référence dans ce modèle de part sa température moyenne stable et élevée.
Dans ce modèle, chaque mois est comparé au mois de référence (juillet), par exemple le coefficient pour janvier (MoisJan) est -14.16 comparé au mois de juillet. Cela indique une différence significative de la moyenne par rapport à juillet.
Le modèle global permet d'expliquer environ 94% de la variable TAVG. Les variables MoisAoû et DTR ne sont pas significatives dans ce modèle en raison de leur p-value élevée. En revanche, toutes les autres variables le sont car elles ont des p-values proches de zéro.
De plus la F-stat a une p-value très faible, par conséquent le modèle est significatif.

# **Comparaison entre Barcelone et Grenade selon la TAVG**

```{r data comparaison}
data_grenade_comp <- data_grenade_mois #periode juin21-avril22
data_grenade_comp <- data_grenade_comp[12:22,] #ligne periode demande
data_grenade_comp <- data_grenade_comp[,2:3] #colonne demande
data_barca_comp <- data_barca_mois
data_barca_comp <- data_barca_comp[162:172,]
data_barca_comp <- data_barca_comp[,2:3]

data_grenade_comp <- data_grenade_comp %>%
  pivot_wider(names_from = Mois, values_from = TAVG) #mettre mois en nom de var et pas en obs
data_grenade_comp <- as.data.frame(data_grenade_comp) #convertir en df
data_barca_comp <- data_barca_comp %>% #pareil pour barca
  pivot_wider(names_from = Mois, values_from = TAVG)
data_barca_comp <- as.data.frame(data_barca_comp)

data_grenade_comp <- rbind(data_grenade_comp, rep(0, ncol(data_grenade_comp))) #echelle min 0
data_grenade_comp <- rbind(data_grenade_comp, rep(30, ncol(data_grenade_comp))) # max 30 
data_grenade_comp <- data_grenade_comp %>%
  arrange(desc(row.names(.))) #inverser ordre ligne pour graph radar
data_radar <- data_grenade_comp #nouveau df pour graph radar
data_radar <- rbind(data_grenade_comp, data_barca_comp) #fusionner villes
data_grenade_comp <- data_grenade_comp[3,] #garder que TAVG pour stats, comme barca

radarchart(data_radar, #graph radar
           seg=3, #nbr segment
           vlcex = 0.85, #taille etiquette
           pcol = c("#E67377", "#92C5DE"), #couleur
           pfcol=scales::alpha(c("#E67377", "#92C5DE"), 0.5), #couleur, remplissage
           title = "Comparaison TAVG entre Barcelone et Grenade \n de Juin 2021 à Avril 2022")
legend("topright", #position légende
       legend = c("Grenade", "Barcelone"), #noms legende
       fill = c("#E67377", "#92C5DE"), #couleur remplissage
       cex = 0.6) #taille legende
```

```{r hist comparaison}
data_grenade_hist <- data_grenade_mois #periode juin21-avril22
data_grenade_hist <- data_grenade_hist[12:22,] #ligne periode demande
data_grenade_hist <- data_grenade_hist[,2:3] #colonne demande
data_barca_hist <- data_barca_mois #pareil que grenade
data_barca_hist <- data_barca_hist[162:172,]
data_barca_hist <- data_barca_hist[,2:3]
data_hist <- cbind(data_grenade_hist, data_barca_hist[,2]) #df pour histogramme
colnames(data_hist) <- c("Mois","Grenade","Barcelone") #renommer lignes
jun_avr <- c("Jun", "Jul", "Aoû", "Sep", "Oct", "Nov",
             "Déc", "Jan", "Fév", "Mar", "Avr") #ordre periode juin21-avril22
data_hist$Mois <- factor(data_hist$Mois, levels = jun_avr) #fixer ordre des mois periode
ggplot(data_hist, aes(x = Mois)) +
  geom_bar(aes(y = Barcelone, fill = "Barcelone"),
           stat = "identity", #type de stat avec geombar
           position = position_nudge(x = -0.2), #mettre barre par mois cote a cote
           width = 0.4) + #espace entre les barres
  geom_bar(aes(y = Grenade, fill = "Grenade"),
           stat = "identity",
           position = position_nudge(x = 0.2),
           width = 0.4) +
  labs(title = "TAVG mensuelle pour Barcelone et Grenade \n de Juin 2021 à Avril 2022",
       x = "Mois", #ajout titre
       y = "Température (C)") +
  scale_fill_manual(values = c("Barcelone" = "#92C5DE", "Grenade" = "#E67377")) + #couleur
  geom_text(aes(y = Barcelone, #ajout valeur au dessus
                label = round(Barcelone,0)), #arrondir temperature sans virgule
            size=2, #taille texte
            position = position_nudge(x = -0.25, y = 1)) + #coordonnees position texte
  geom_text(aes(y = Grenade,
                label = round(Grenade,0)),
            size=2,
            position = position_nudge(x = 0.25, y = 1))
```
<br>
Tout d'abord, le graphique radar permet de voir que les températures moyennes entre Barcelone et Grenade sur la période étudiée sont similaires de juin à novembre. Cependant, il fait en moyenne plus froid à Grenade le reste de l'année, surtout en avril.

Par ailleurs, l'histogramme permet d'appuyer notre hypothèse, on voit que les données représentant Barcelone sont significativement plus élevées. La seule fois où il fait plus chaud à Grenade c'est aux mois juillet-août pour un simple degrés de différence. Alors qu'à l'inverse pendant les autres mois, la différence entre ces deux villes peut atteindre 9 degrés en avril.

# **Conclusion de l'étude**

Pour conclure, les données de températures moyennes à Barcelone soulignent une tendance à la hausse au fil des années. Cela est soutenu par les températures maximales et minimales qui ont également augmenté et traduisent ainsi un réchauffement climatique.
La comparaison entre les périodes de 2008 et 2022 à Barcelone montre  là aussi une augmentation globale de la température moyenne d'environ +`r dif2008_2022`°C.
En outre, la comparaison entre Barcelone et Grenade sur la période Juin 2021 à Avril 2022 a établi des différences entre les températures mensuelles. Ainsi, Barcelone affiche une tendance à être une ville plus chaude tout au long de l'année. Pour être en mesure de conclure avec certitude il faudrait effectuer une analyse en utilisant des données plus complètes pour la ville de Grenade afin de comparer sur plusieurs années avec Barcelone.






